臺灣臺南地方法院民事裁定
110年度家親聲字第37號
聲  請  人  甲○  
代  理  人  曾靖雯律師
相  對  人  乙○○ 

            己○○ 


上列當事人間請求宣告停止親權等事件，本院裁定如下：
    主    文
相對人乙○○、己○○對於未成年子女戊○○、丙○○、丁○○之親權應予
停止。
聲請人甲○為未成年人戊○○、丙○○、丁○○之法定監護人。
聲請程序費用由相對人等負擔。
    理    由
一、聲請意旨略以：聲請人之子即相對人乙○○與相對人己○○於民
    國000年0月00日結婚，婚後分別育有未成年子女戊○○（000
    年0月00日生）、丙○○(000年0月0日生）、丁○○（000年0月0
    日生），嗣雙方於000年0月00日兩願離婚，並協議由雙方共
    同行使負擔前開三名未成年子女權利義務。惟相對人乙○○於
    109年5月5日因犯毒品罪目前遭通緝中；而相對人己○○亦因
    犯毒品罪遭判刑有期徒刑5年確定，目前在法務部○○○○○○○○○
    執行中，是相對人乙○○、己○○現事實上均無法照顧其3名未
    成年子女，其疏於保護、照顧未成年子女情節嚴重，並未盡
    任何保護教養之義務，實非稱職之親權人，聲請人為此爰依
    前開兒童及少年福利與權益保障法之規定，請求鈞院宣告停
    止相對人等對未成年人戊○○、丙○○、丁○○之親權。聲請人現
    年63歲，目前為家庭主婦，全心照顧相對人所生之3名未成
    年人，經濟狀況雖不富裕，惟每月仰賴其長女提供之生活費
    用，尚堪撫育前開3名未成年人，又未成年人戊○○自小即與
    聲請人同住迄今，另兩位未成年人丙○○、丁○○亦自106年起
    ，即由聲請人負擔照顧之責，現3名未成年人受照顧情形均
    良好，且與聲請人關係緊密，堪認親職能力無虞；另未成年
    人等目前分別就讀臺南市西港區後營國民小學三年級、二年
    級及其附設幼稚園大班，受有正常教育，學習狀況亦無虞。
    準此，審酌未成年人等現與聲請人同住於臺南市○○區○○里○○
    0○0號之房屋，並由聲請人負擔主要照顧之責，依民法第109
    4條第1項第1款之規定，聲請人應為前開3名未成年人之監護
    人等語。
二、按父母或監護人對兒童及少年疏於保護、照顧情節嚴重，或
    有第49條、第56條第1項各款行為，兒童及少年或其最近尊
    親屬、直轄市、縣（市）主管機關、兒童及少年福利機構或
    其他利害關係人，得請求法院宣告停止其親權或監護權之全
    部或一部，或得另行聲請選定或改定監護人。法院依前項規
    定選定或改定監護人時，得指定直轄市、縣（市）主管機關
    、兒童及少年福利機構之負責人或其他適當之人為兒童及少
    年之監護人，為兒童及少年福利與權益保障法第71條第1、2
    項所明定。又法院為審酌子女之最佳利益，得徵詢主管機關
    或社會福利機構之意見、請其進行訪視或調查，並提出報告
    及建議，家事事件法第106條第1項定有明文。經查：
（一）聲請人主張其為未成年人戊○○、丙○○、丁○○之祖母，未成
      年人戊○○、丙○○、丁○○父母即相對人乙○○、己○○雖已於00
      0年0月00日離婚，然雙方協議共任未成年子女戊○○、丙○○
      、丁○○之親權人，是未成年人戊○○、丙○○、丁○○目前權利
      義務之行使或負擔由其等父母即相對人乙○○、己○○共同任
      之等情，有戶籍謄本在卷可考，此部分事實堪信為真。又
      聲請人主張相對人乙○○、己○○因觸犯刑案而事實上無法照
      顧未成年子女戊○○、丙○○、丁○○一節，業據本院依職權調
      取相對人乙○○、己○○之臺灣高等法院被告前案紀錄表、臺
      灣高等法院通緝紀錄表及臺灣高等法院在監在押全國紀錄
      表等資料，查得相對人乙○○目前因案通緝中，相對人己○○
      則自107年1月24日即入監服刑迄今，指揮書執畢日期為11
      1年11月21日、縮刑期滿日期為111年10月12日等情，是
　　　聲請人主張相對人乙○○、己○○對未成年子女戊○○、丙○○、
      丁○○因觸犯刑案而對未成年子女戊○○、丙○○、丁○○之情，
      自堪認定為事實。
（二）又本院依職權囑託臺南市童心園社會福利關懷協會派社工
      人員訪視聲請人之評估與建議為：「親權能力評估：聲請
      人身體健康狀況無礙，得親自處理3名未成年人日常起居
      及生活要務，聲請人雖未有獨立經濟來源，然具備其親屬
      資源，長期協助負擔3名未成年人養育開銷；於親職能力
      而言，長期以來實際由聲請人協助2名相對人撫育三名未
      成年人，現3名未成年人生活狀態穩定妥適，而2名相對人
      從事不法行為，怠忽親職之責以致於未盡保護教養未成年
      子女之義務，於服刑期間無法實行照顧3名未成年人，故
      此由聲請人為3名未成年人之監護人應無不妥之處。親職
      時間評估：聲請人擔任家庭主婦，惟有時幫忙其長女車床
      代工工作，聲請人能夠配合3名未成年人日常起居、就學
      作息，充分投入親職時間照顧未成年子女。照護環境評估
      ：聲請人現住處雖屬承租處所，但該處所隔有客廳與用餐
      空間、5間房間以及車床代工場地，聲請人與未成年人戊○○使用一間寢居室，未成年人丙○○、丁○○另使用一間寢居
      室，其他寢居室分別為聲請人的家人使用，生活空間劃分
      合宜。親權意願評估：聲請人主張自l00年期間未成年人
      戊○○於2個月大時，2名相對人便托付聲請人照顧至今，在
      2名相對人離婚後，未成年人丙○○、丁○○自106年起，亦是
      由聲請人照顧迄今，多年來協助撫育3名未成年人，而2名
      相對人現入獄服刑，無法實行對子女之保護教養義務，聲
      請人因而爭取擔任3名未成年人監護人，欲持續擔任主要
      照顧者並利於後續辦理3名未成年人之生活要務。教育規
      劃評估：聲請人表述盡其所能滿足3名未成年人之基本受
      教育需求，並維持3名未成年人生活現狀；有關3名未成年
      人扶養費用，聲請人長女願意持續協助支付，聲請人並另
      申請低收入戶等社會福利補助，以減輕經濟壓力撫育3名
      未成年人，亦期待相對人乙○○刑期結束後，盡其父親責任
      負擔3名未成年人扶養費用。」等情，並有該協會以109年
      8月6日南市童心園（監）字第10921532號函所檢送之停止
      親權及選定監護人訪視報告表附卷可稽。
（三）本院綜參上情，認相對人乙○○、己○○等對未成年人戊○○、
      丙○○、丁○○有保護、教養之義務，相對人乙○○、己○○2人
      確因觸犯刑案而分別遭司法單位通緝而不知去向或長期在
      監服刑，而未提供未成年子女戊○○、丙○○、丁○○妥適之照
      顧資源，並由聲請人照顧及扶養未成年人戊○○、丙○○、丁○○迄今，可認相對人乙○○、己○○對於未成年子女戊○○、丙○○、丁○○均有未盡保護教養義務之事實，且疏於保護及照
      顧之情節核屬嚴重，均非適任之親權人，是聲請人聲請停
      止相對人對於未成年人戊○○、丙○○、丁○○之親權，於法尚
      無不合，應予准許。
三、末按父母均不能行使、負擔對於未成年子女之權利義務或父
    母死亡而無遺囑指定監護人，或遺囑指定之監護人拒絕就職
    時，依下列順序定其監護人：㈠與未成年人同居之祖父母。㈡
    與未成年人同居之兄姊。㈢不與未成年人同居之祖父母。未
    能依第一項之順序定其監護人時，法院得依未成年子女、四
    親等內之親屬、檢察官、主管機關或其他利害關係人之聲請
    ，為未成年子女之最佳利益，就其三親等旁系血親尊親屬、
    主管機關、社會福利機構或其他適當之人選定為監護人，並
    得指定監護之方法。民法第1094條第1、3項定有明文。稽之
    聲請人聲請停止相對人乙○○、己○○對於未成年人戊○○、丙○○
    、丁○○之親權，業經准許，則相對人乙○○、己○○自屬不能行
    使或負擔對於未成年子女之權利義務，而聲請人既為與未成
    年人戊○○、丙○○、丁○○同住之祖母，則揆諸上開條文規定，
    係屬法定第一順序之監護人，則於相對人不能行使負擔對於
    未成年人戊○○、丙○○、丁○○之權利義務時，聲請人即為未成
    年人戊○○、丙○○、丁○○之法定監護人。又依上開民法第1094
    條第2項規定，聲請人應於本件裁定確定後，於知悉其為未
    成年人之監護人後15日內，將姓名、住所報告法院，並應申
    請當地直轄市、縣（市）政府指派人員會同開具財產清冊，
    均附此敘明。
四、依家事事件法第104條第3項，裁定如主文。
中　　華　　民　　國　　110 　年　　2 　　月　　8 　　日
                  家事法庭    法  官    楊佳祥
以上正本係照原本作成。
如對本裁定抗告須於裁定送達後10日內向本院提出抗告狀，並應
繳納抗告費新臺幣1,000元。
中　　華　　民　　國　　110 　年　　2 　　月　　8 　　日
                              書記官    許哲萍